【裁判字號】    99,交聲,712
【裁判日期】    991102
【裁判案由】    違反道路交通管理處罰條例聲明異議
【裁判全文】
臺灣桃園地方法院交通事件裁定     99年度交聲字第712號
原處分機關  交通部公路總局新竹區監理所
異  議  人  甲○○
上列異議人即受處分人因違反道路交通管理處罰條例案件，對於
交通部公路總局新竹區監理所桃園監理站於民國99年4 月26日所
為之處分（桃監裁罰字第裁52-DB0000000號違反道路交通管理事
件裁決書），聲明異議，本院裁定如下：
    主  文
原處分撤銷。
甲○○汽車駕駛人，駕駛汽車經測試檢定酒精濃度超過規定標準
，處罰鍰新臺幣壹萬伍千元，壹年內不得考領普通重型機車駕駛
執照，並應接受道路交通安全講習。
    理  由
一、原處分意旨略以：異議人即受處分人甲○○（下稱異議人）
    騎乘車牌號碼GS9-727 號重型機車，於民國99年4 月9 日15
    時51分許，行經桃園縣桃園市○○路270 號前時為警攔檢，
    經警施予酒測，測得呼氣中所含酒精濃度為0.35MG/L，有「
    汽車駕駛人酒精濃度超過規定標準」之違規行為，為警當場
    填製舉發違反道路交通管理事件通知單（下稱舉發通知單）
    ，嗣原處分機關以異議人前於98年5 月30日因酒後駕駛車牌
    號碼L6-8253 號自用小客車，遭處罰鍰及自98年6 月15日執
    行吊扣普通小型車駕駛執照1 年，詎異議人於駕照吊扣期間
    再次酒後駕車，乃依道路交通管理處罰條例第35條第3 項、
    第67條第2 項前段( 原裁決書漏載) 規定，裁處異議人罰鍰
    新臺幣（下同）6 萬元，吊銷其汽車駕駛執照，並於3 年內
    禁考等語。
二、聲明異議意旨略以：異議人前因飲酒後駕駛自用小客車遭吊
    扣汽車駕照，現則因酒後騎重型機車又要吊銷自小客車駕駛
    執照，何以騎重型機車酒後駕車要吊銷自用小客車之汽車駕
    駛執照，騎乘機車不應吊銷伊之汽車駕駛執照，爰聲明異議
    等語。
三、按汽車駕駛人飲用酒類或其他類似物後其吐氣所含酒精濃度
    超過每公升0.25毫克或血液中酒精濃度超過百分之0.05以上
    者，不得開車，道路交通安全規則第114 條第2 款定有明文
    ；又汽車駕駛人，駕駛汽車經測試檢定有酒精濃度超過規定
    之情形者，處15,000元以上60,000元以下罰鍰，並當場移置
    保管其車輛及吊扣其駕駛執照1 年，且對汽車駕駛人應施以
    道路交通安全講習，道路交通管理處罰條例第35條第1 項第
    1 款、第24條第1 項第2 款分別定有明定。又汽車駕駛人違
    反本條例規定，應受吊扣駕駛執照處分，於汽車駕駛人係無
    駕駛執照駕車者，在所規定最長吊扣期間內，不得考領駕駛
    執照，道路交通管理處罰條例第67條第6 項亦定有明文規定
    。再按道路交通管理處罰條例所稱之「車輛」，係指在道路
    上以原動機行駛之汽車（包括機器腳踏車）或以人力、獸力
    行駛之車輛；道路交通安全規則所稱之「汽車」，係指在道
    路上不依軌道或電力架線而以原動機行駛之車輛（包含機器
    腳踏車），道路交通管理處罰條例第3 條第8 款、道路交通
    安全規則第2 條第1 項第1 款分別定有明文。又道路交通管
    理處罰條例第35條第3 項規定：「汽車駕駛人經依第1 項規
    定吊扣駕駛執照，並於吊扣期間再有第1 項情形者，處60,0
    00元罰鍰，並當場移置保管該汽車及吊銷其駕駛執照；如肇
    事致人重傷或死亡者，吊銷其駕駛執照，並不得再考領。」
    是依該條例第35條第3 項規定加重裁罰，應以先前受處分人
    已因同條第1 項之違規行為，經主管機關「合法」裁處吊扣
    駕駛執照之處分為前提自明。又按本條例第68條規定：「汽
    車駕駛人，因違反本條例及道路交通安全規則之規定，受吊
    銷駕駛執照處分時，吊銷其持有各級車類之駕駛執照」，而
    95年3 月1 日修正施行前之道路交通管理處罰條例第68 條
    原規定：「汽車駕駛人，因違反本條例及道路交通安全規則
    之規定，受吊扣或吊銷駕駛執照處分時，吊扣或吊銷其持有
    各級車類之駕駛執照」，即修正施行後之條文業已刪除「吊
    扣或」等規定，觀其提案修正理由「原條文將違法或違規駕
    駛人所持有各級車類之駕駛執照一併吊扣，失之過酷，影響
    人民工作及生活過鉅」（詳立法院公報第94卷第70期第13 6
    頁、第138 頁之院會紀錄），是依上開規定受吊銷駕照處分
    者，仍維持吊銷其持有各級車類之駕駛執照，至於受吊扣駕
    照處分者，則僅吊扣其違法或違規當時所駕駛車輛之駕駛執
    照，已不能再吊扣其持有各級車類之駕駛執照，甚為明確（
    臺灣高等法院97年度法律座談會研討結果亦採此說）。
四、經查：
  (一)本件異議人於駕駛執照吊扣期間酒後駕車係一個交通違規行
    為，有關其該違規行為處罰效果之罰鍰、吊銷駕駛執照等，
    係依據同一法律規定（即道路交通管理處罰條例第35條第3
    項、第67條第2 項前段）所為之處罰，其處罰方式雖有二種
    ，但實際上為單一處分，無法割裂，與該項交通違規行為是
    否存在亦均無從分離，法院於審理時，應先確定異議人是否
    確有交通違規行為事實，再決定原處分機關所適用之法律有
    無錯誤。從而，異議人於聲明異議狀雖僅記載就吊銷駕駛執
    照部分聲明異議，其餘處罰部分並未提及，惟該罰鍰部分，
    與其交通違規行為是否存在既無從分離，法院自應全部予以
    審理，合先敘明（臺灣高等法院98年法律座談會第23號提案
    研討結果同此見解）。
  (二)本件異議人未曾領有重型機車駕照；又其前於98年5 月30日
    因酒後駕駛車牌號碼L6-8253 號自用小客車，遭處罰鍰49,5
    00元及自98年6 月15日執行吊扣普通小型車駕駛執照1 年；
    詎其又騎乘車牌號碼GS9-727 號重型機車，於民國99年4 月
    9 日15時51分許，行經桃園縣桃園市○○路270 號前時為警
    攔檢，經警施予酒測，測得呼氣中所含酒精濃度為0.35MG/L
    而超過規定標準等情，此為異議人所不爭執，復有本件舉發
    通知單影本、裁決書、桃園監理站汽車駕駛人螢幕列印、汽
    車駕駛人經歷證明書、汽機車駕照基本資料、前案即上開98
    年5 月30日違規行為之舉發通知單影本、裁決書影本各1 份
    等資料在卷可證，此部分事實，均堪認定。
  (三)異議人本次騎乘重型機車而有酒測超過規定標準之違規行為
    ，除依道路交通管理條例第35條第1 項第1 款、第24條第1
    項第2 款裁處異議人罰鍰、施以道安講習外，因異議人為本
    件違規行為時，係駕駛普通重型機車，並非駕駛自用小客車
    ，而異議人未曾領有普通重型機車駕駛執照，揆諸前揭說明
    ，異議人為上開違規行為時係無普通重型機車駕駛執照之人
    ，應屬無照駕駛，無從依道路交通管理處罰條例第35條第1
    項第1 款之規定，吊扣其重型機車之駕駛執照1 年，惟仍應
    依道路交通管理處罰條例第67條第6 項之規定，為「於原應
    吊扣重型機車駕駛執照之1 年期間內，不得考領普通重型機
    車駕駛執照」之裁罰。又罰鍰部分亦應依道路交通管理條例
    第35條第1 項第1 款及違反道路交通管理事件統一裁罰基準
    表之規定，處罰鍰1 萬5,000 元，原處分機關依道路交通管
    理條例第35條第3 項規定處6 萬元之罰鍰，顯有如上違誤，
    自有未洽。
  (四)至異議人是否因違反「無駕駛執照仍駕駛機器腳踏車」之規
    定應另依道路交通管理處罰條例之規定予以裁罰部分，自應
    由原處分機關另為審酌，附此敘明。
五、綜上所述，異議人於前揭時、地，確有駕駛人騎乘重型機車
    ，酒精濃度超過標準之違規行為，原處分機關僅因異議人於
    其小型車駕駛執照吊扣期間復有酒後駕車之違規，即遽以道
    路交通管理處罰條例第35條第3 項規定裁處異議人罰鍰6 萬
    元並吊銷小型車駕駛執照，3 年內禁考，顯有違誤。從而，
    本件經異議之部分既有理由，原處分即應予以撤銷，但因異
    議人仍涉有舉發之違規情事，業如前述，仍應依同條例第35
    條第1 項第1 款、第67條第6 項、第24條第1 項第2 款規定
    ，諭知如主文第2 項所示之處罰。
六、據上論斷，應依道路交通案件處理辦法第20條前段，裁定如
    主文。
中    華    民    國    99    年    11    月    2     日
                              交通法庭    法  官  李麗珍
以上正本證明與原本無異。
如不服本裁定，應於裁定送達後5 日內向本院提出抗告狀。
                                          書記官  林舒涵
中    華    民    國    99    年    11    月    9     日

司法院資訊處製作；財團法人民間司法改革基金會備份。
